臺灣桃園地方法院刑事判決　　　　　　　　　　　　九十三年度交簡上字第一八號
　　上　訴　人
　　即　被　告　甲○○
右上訴人因公共危險案件，不服本院桃園簡易庭九十三年一月二十八日九十三年度桃
交簡字第七三號第一審判決（聲請簡易判決處刑案號：臺灣桃園地方法院檢察署九十
二年度偵字第一七八六八號）提起上訴，本院判決如左：
    主    文
原判決撤銷。
甲○○服用酒類，不能安全駕駛動力交通工具而駕駛，累犯，科罰金壹萬伍仟元，如
易服勞役，以佰元折算壹日。
    事    實
一、甲○○前因竊盜案件，經臺灣板橋地方法院以八十七年度易字第三九一八號判處
    有期徒刑三月確定，甫於民國八十八年十月二日執行完畢。竟不知悔改，其明知
    服用酒類已達不能安全駕駛動力交通工具之狀態者，不得駕車，卻仍於九十二年
    九月二十五日上午十時許駕駛車號ＹＹ—三五七三號自小客車自臺北縣五股鄉○
    ○道中山高速公路往南下行駛時，沿途在車上飲用含有維士比藥酒至同日上午十
    時三十分許，嗣於同日上午十時四十分許，因酒後已達不能安全駕駛動力交通工
    具之狀態，而於行經國道中山高速公路南向七十五點五公里處與陳啟明所駕駛車
    號ＥＴ—四六四八號自小客車發生擦撞（無人傷亡），經警前往處理，測得其吐
    氣所含酒精濃度高達每公升零點五六毫克，始查獲上情。
二、案經內政部警政署國道公路警察局第二警察隊報告臺灣桃園地方法院檢察署檢察
    官偵查後，向本院聲請簡易判決處刑。
    理  由
一、訊據上訴人即被告甲○○固坦承曾於前揭時、地因酒後駕駛車號ＹＹ—三五七三
    號自小客車與陳啟明所駕駛車號ＥＴ—四六四八自小客車發生擦撞之事實，惟辯
    稱：伊係於九十二年九月二十四日於家中飲酒至九月二十五日凌晨五時三十分許
    ，於小睡片刻後，在九十二年九月二十五日早上十時許向出租車行租借前揭車號
    自小客車使用，並無於高速公路上沿途飲酒之情形，若鈞院認原判決並無不當，
    然伊全家五口均靠伊賺錢度日，原審量刑顯屬過重，請法院賜判緩刑，使伊得以
    繼續工作養家云云。經查：
  (一)被告甲○○於九十二年九月二十五日上午十時許駕駛車號ＹＹ—三五七三號自小
    客車自臺北縣五股鄉○○道中山高速公路往南行駛，並於車上飲用維士比藥酒至
    同日上午十時三十分許之事實，業據被告於警詢時稱：「（你於何時何地飲酒？
    何時上國道？欲往何處？）在ＹＹ—三五七三自小客內飲用維士比。十時由五股
    往台中。」、「（你在ＹＹ—三五七三車內何時飲酒結束？）大約十時三十飲酒
    結束。」等語而供述明確，且其於同日上午十一時四十二分許經警為其施作呼氣
    酒精濃度測試之結果，其呼氣之酒精濃度高達每公升零點五六毫克一節，亦有酒
    精濃度測試單一紙附卷可稽。而被告雖辯稱：其係於當日凌晨五時三十分許於家
    中結束飲酒後稍事休息，至當日早上十時許始駕車上高速公路，並未於車上飲用
    酒類云云，然其所辯除已與其警訊中之供詞不符外，且被告於案發當日上午十時
    四十分許在國道中山高速公路發生車禍後，經巡邏員警趕往處理之結果，即發現
    被告有飲酒跡象等情，亦有當時處理車禍之國道第二警察隊楊梅分隊警員潘文正
    所呈之報告書一紙在卷可按，若被告確係於家中飲酒稍事休息後始駕車上路，其
    有飲酒之跡象應不至於馬上遭人察知，又其於當日上午十時許駕車上路後，延至
    同日上午十時四十分許始發生車禍，亦可知被告應係在車內飲酒一段時間後，因
    於體內累積一定濃度之酒精，以致於之後不勝酒力而肇事，是被告前揭所辯，應
    係事後卸責之詞，並不足採，被告係於駕駛車號ＹＹ—三五七三自小客車時於車
    內飲酒等情，應堪認定。
  (二)又按酒精對中樞神經系統具有麻醉作用，對人體之影響固因個人體質而異，然多
    與血液中之酒精濃度成正比，依照交通部運輸研究所七十九年八月對駕駛人行為
    之研究（酒醉駕車對駕駛行為之分析研究）指出：吐氣每公升酒精含量零點二五
    mg 等於血液中酒精濃度（Blood Alcohol Concentration簡稱ＢＡＣ）百分之零
    點零五（亦即每１００ml血液中含５０mg酒精），而（１）ＢＡＣ到達百分之０
    ．０３至百分之０．０５時，對駕駛能力之影響為：多數駕駛人心境逐漸變幻不
    定、視覺與反應靈敏性減弱、對速度及距離的判斷力差；對行為之影響為：觀察
    力逐漸欠缺、心情漸趨輕鬆、自信心增加、多話、精神狀態處於陶醉感；（２）
    ＢＡＣ到達百分之０．０５至百分之０．０８時，對駕駛能力之影響為：反應遲
    純、駕駛能力受損、遲而不決或決而不行，對心理行為之影響為：情緒鬆弛、感
    情與行為趨向誇張、肌肉不協調、精神處於興奮狀態；（３）ＢＡＣ到達百分之
    ０．０８至百分之０．１５時，對駕駛能力之影響為：判斷力嚴重受到影響、官
    能與精神協調受損、駕駛之體能困難增加。對心理行為之影響為：產生情緒異常
    現象、步伐不平穩、言語不清、反應惡劣、記憶及判斷力受損、精神處於錯亂狀
    態；（４）超過百分之０．１５，對駕駛人能力之影響為：無法開車，對心理行
    為之影響為：爛醉如泥、失去知覺可能致死、精神處於昏睡狀態，飲酒後吐氣０
    ‧五五Mg/L相當於ＢＡＣ百分之０．１１，參酌上開說明，其判斷力、精神協調
    及駕駛體能、精神狀態等綜合判斷，已明顯達於不能安全駕駛程度；另參考德國
    、美國之認定標準，對於酒精濃度呼氣已達每公升零點五五毫克（○‧五五MG/L
    ）或血液濃度達百分之零點一一以上，肇事率為一般正常人之十倍，認為已達「
    不能安全駕駛」之標準（參見法務部八十八年五月十八日（88）法檢字第００一
    六六九號函）。而本件被告於案發當時發生車禍後，經警員測得其呼氣酒精濃度
    已達每公升零點五六毫克之情，有卷附酒精濃度測試單可稽，而應有前揭研究報
    告中判斷力嚴重受到影響、官能與精神協調受損、駕駛之體能困難增加、產生情
    緒異常現象、步伐不平穩、言語不清、反應惡劣、記憶及判斷力受損、精神處於
    錯亂狀態之高度可能。且被告確於飲酒後因他車變換車道時煞車失控，以致擦撞
    陳啟明車號ＥＴ—四六四八號自小客車而肇事，益見被告於案發當時，顯已達到
    無法安全駕駛動力交通工具之程度無疑。是本件事證明確，被告有飲用酒類不能
    安全駕駛動力交通工具而駕駛之犯行堪已認定，應予依法論科。
  (三)至被告既有飲用酒類後不能安全駕駛動力交通工具而駕駛之犯行，已如前述，則
    被告具狀聲請傳訊證人即被告之妻余佳蓉以證其係於家中飲酒而非於車內飲酒等
    情，因亦無法解免被告違反本件公共危險罪之罪責，而無傳訊之必要，爰併予敘
    明。
二、核被告甲○○所為，係犯刑法第一百八十五條之三之服用酒類不能安全駕駛動力
    交通工具而駕駛罪。原審適用前開規定，據以論罪科刑，固非全屬無見。惟查，
    本案被告係於九十二年九月二十五日上午駕駛車號ＹＹ—三五七三號自小客車自
    臺北縣五股鄉○○道中山高速公路往南下行駛，並於車內飲酒後，於同日上午十
    時四十分許在國道中山高速公路南向七十五點五公里處與陳啟明所駕駛車號ＥＴ
    —四六四八號自小客車發生擦撞，因而遭警於同日上午十一時四十二分為其測量
    呼氣酒精濃度後，查獲其有違反公共危險罪之犯行等情，業據被告於警詢時供述
    明確，並經證人陳啟明於警詢中證述明確，並有呼氣酒精濃度測試單、員警報告
    書、刑法一百八十五條之三案件測試觀察紀錄表在卷可稽，則原審認為被告係在
    「民國九十二年九月二十五日晚間駕駛自小客車南下」、「於同日晚上十時四十
    分許發生擦撞」為本件犯罪行為，已屬有誤。再按刑之量定，為求個案裁判之妥
    當性，法律固賦與法院裁量權，但此項裁量權之行使，並非漫無標準，仍應依刑
    法第五十七條規定，審酌行為人及其行為等一切情狀，為整體之評價，使罪刑均
    衡，輕重得宜，如偏執一端，致失出失入，自難謂為適法，有最高法院八十七年
    度臺上字第二六七二號判決可資參照，故法院對有罪之被告科刑，應符合罪刑相
    當之原則，使罰當其罪，以契合人民之法律感情。而本案被告前雖曾於八十三年
    、八十四年及八十七年間因贓物及竊盜案件，經法院判處罰金三千元、有期徒刑
    六月、三月確定，並已執行完畢，有卷附臺灣高等法院被告全國前案紀錄表可參
    ，惟其之前均無任何酒後駕車或因駕車而觸犯刑罰之案件，其本次酒醉駕車係屬
    初犯，又依卷附事證，其於查獲當時之呼氣酒精濃度僅達每公升零點五六毫克，
    並非甚高，且所生危害並非甚鉅，於犯後又坦承犯行，原審對被告初次觸犯本件
    公共危險犯行，即遽以論處有期徒刑三月，除未說明其審酌前揭量刑事項後據以
    科刑之依據外，亦未斟酌被告前揭情形，難認已符合罪刑相當原則而契合人民之
    法律感情，自有未洽，上訴意旨以原審量刑過重為由提起上訴，為有理由，應由
    本院撤銷改判之。查被告前因竊盜案件，經臺灣板橋地方法院以八十七年度易字
    第三九一八號判處有期徒刑三月確定，甫於八十八年十月二日執行完畢一節，有
    前揭前案紀錄表可考，其受有期徒刑之執行完畢後，於五年內再犯本件有期徒刑
    以上之罪，為累犯，應依法加重其刑。爰審酌被告於飲酒後已達不能安全駕駛動
    力交通工具之情形下，仍貿然駕駛車輛上路，危及道路交通安全，惟念其犯後自
    白犯行，態度尚佳，所生危害並非甚鉅等一切情狀，量處如主文所示之刑，並諭
    知易服勞役之折算標準，以資懲儆。
三、按被告經合法傳喚，無正當之理由不到庭者，得不待其陳述，逕行判決，刑事訴
    訟法第三百七十一條定有明文。本件被告經合法傳喚，無正當理由而不到庭，爰
    依前開規定規定，不待其陳述逕行判決，附此敘明。
據上論斷，應依刑事訴訟法第四百五十五條之一第三項、第三百六十四條、第三百六
十九條第一項前段、第三百七十一條、第二百九十九條第一項前段，刑法第一百八十
五條之三、第四十二條第二項、第四十七條，罰金罰鍰提高標準條例第二條，判決如
主文。
本案經檢察官鍾和憲到庭執行職務。
中      華      民      國    九十三    年       六      月      三     日
                                  臺灣桃園地方法院交通法庭
                                      審判長法  官  林  恆  吉
                                            法  官  吳  為  平
                                            法  官  劉  秀  君
右正本證明與原本無異。
不得上訴。
                                            書記官  邱  仲  騏
中      華      民      國    九十三    年       六      月      三    日
附錄本案論罪科刑之法條：
中華民國刑法第一百八十五條之三
服用毒品、麻醉藥品、酒類或其他相類之物，不能安全駕駛動力交通工具而駕駛者，
處一年以下有期徒刑、拘役或三萬元以下罰金。
